臺灣南投地方法院刑事判決
111年度訴字第7號
公  訴  人  臺灣南投地方檢察署檢察官  
被      告  林子峻


            許哲綸


            張宇翔


            柯譯馮



            劉柏釩


            劉冠廷


            黃驛翔




上列被告等因妨害秩序案件，經檢察官提起公訴（110年度偵字
第2944號），被告等於準備程序中就被訴事實均為有罪之陳述，
本院合議庭裁定由受命法官獨任進行簡式審判程序，判決如下：
    主  文
甲○○犯在公共場所聚集三人以上首謀實施強暴罪，處有期徒刑陸
月，如易科罰金，以新臺幣壹仟元折算壹日。
庚○○犯在公共場所聚集三人以上下手實施強暴罪，累犯，處有期
徒刑柒月。
丁○○、丙○○、乙○○、己○○、戊○○犯在公共場所聚集三人以上實施
強暴在場助勢罪，各處有期徒刑參月，如易科罰金，均以新臺幣
壹仟元折算壹日。
    犯罪事實
一、甲○○因其任職於竹山秀傳醫療社團法人竹山秀傳醫院（下稱
    竹山秀傳醫院）之配偶張素媚遭真實姓名年籍不詳之病患騷
    擾，遂基於妨害秩序之犯意，首謀糾集丁○○、丙○○、乙○○、
    庚○○、己○○及戊○○為其到場助勢，庚○○即基於妨害秩序之犯
    意，丁○○、丙○○、乙○○、己○○及戊○○基於妨害秩序之犯意聯
    絡，於民國110年5月12日13時34分許，至址設南投縣○○鎮○○
    路0段00號9樓之竹山秀傳醫院血液透析室，欲找尋該病患理
    論，而影響患者進行血液透析，經該醫院護理師辛○○要求甲○○等人離開血液透析室，並至候診廳談話，甲○○等人要求告
    知該病患之電話未果，庚○○竟將候診廳內之玻璃桌踢翻（毀
    損部分未據告訴），並在場大聲咆哮，且與到場處理之醫護
    人員發生拉扯，以此方式實施強暴行為，丁○○、丙○○、乙○○
    、己○○及戊○○則在旁圍觀助勢。嗣警據報到場而悉上情。
二、案經南投縣政府警察局竹山分局報告臺灣南投地方檢察署檢
    察官偵查起訴。
    理  由
一、訊據被告甲○○、丁○○、丙○○、乙○○、庚○○、劉冠
    廷、戊○○就上揭犯罪事實均坦承不諱，核與同案被告即其等
    於警詢及偵查中之供述相符，復經證人辛○○於警詢及偵查中
    之證述、證人張素媚於偵查中之證述明確，且有案發時竹山
    秀傳醫院候診廳之監視器影像畫面擷取照片18張在卷可稽，
    足認被告甲○○、丁○○、丙○○、乙○○、庚○○、己○○、戊○○（下
    稱甲○○等7人）之上開任意性自白與事實相符，堪以採信。
    本案事證明確，被告甲○○等7人之上開犯行均堪認定，應依
    法論科。
二、論罪科刑
  ㈠核被告甲○○所為，係犯刑法第150 條第1項後段之在公共場所
    聚集3 人以上首謀實施強暴罪；被告庚○○所為，係犯刑法第
    150 條第1項後段之在公共場所聚集3 人以上下手實施強暴
    罪；被告丁○○、丙○○、乙○○、己○○、戊○○所為，均係犯刑法
    第150 條第1項前段之在公共場所聚集3 人以上實施強暴在
    場助勢罪。
　㈡按「聚合犯」係指2人以上朝同一目標共同參與犯罪之實行者
    ，如刑法分則之公然聚眾施強暴、脅迫罪、參與犯罪結社罪
    等，因其本質上屬共同正犯，故除法律依其首謀、下手實行
    或在場助勢等參與犯罪程度之不同，而異其刑罰之規定時，
    各參與不同程度犯罪行為者之間，不能適用刑法總則共同被
    告之規定外，其餘均應引用刑法第28條共同正犯之規定。亦
    即，刑法第150條之犯罪態樣有「在場助勢之人」、 「首謀
    及下手實施者」，已就行為人參與犯罪程度不同，而有不同
    之處罰，縱使本案係聚合犯亦即其構成要件須聚集三人以上
    ，然未下手實施之在場助勢之人，與首謀及下手實施者，因
    上述規定而不具共同正犯，僅能與「在場助勢」之人有犯意
    聯絡時，始得論以「在場助勢之人」之共同正犯。查被告丁○○、丙○○、乙○○、己○○、戊○○並非首謀及下手實施上揭強暴
    犯行者，自無從與被告甲○○、庚○○論以共同正犯，然其等共
    同前往竹山秀傳醫院為被告甲○○助勢，其等間具有犯意聯絡
    及行為分擔，應依刑法第28條規定論以共同正犯。惟依刑法
    條文有「結夥3 人以上」者，其主文之記載並無加列「共同
    」之必要（最高法院79年度台上第4231號判決意旨參照），
    本條文以「聚集3 人以上」為構成要件，應為相同解釋，方
    為適論。
  ㈡被告庚○○於105年間涉犯詐欺案件，經本院以106年度易緝字
    第10號判決判處有期徒刑6月確定，被告入監執行，於108年
    1月23日徒刑執行完畢出監，有臺灣高等法院被告前案紀錄
    表在卷可參，被告庚○○於上揭徒刑執行完畢後，5 年以內故
    意再犯本案有期徒刑以上之罪，為累犯，參酌司法院大法官
    第775 號解釋意旨，被告於上開徒刑執行完畢後，又再次涉
    犯本案，顯見其主觀上有特別惡性，對刑罰之反應力薄弱，
    予以累犯加重並無侵害人身自由過苛而有罪刑不相當之情形
    ，應依刑法第47條第1 項規定加重其刑。
  ㈢爰審酌被告甲○○不思以正當途徑解決糾紛，首謀糾集丁○○、
    丙○○、乙○○、庚○○、己○○、戊○○至本案醫院內，被告庚○○翻
    倒院內玻璃桌、被告丁○○、丙○○、乙○○、己○○及戊○○在旁助
    勢之方式，施以強暴手段，並擾亂醫院內之安寧秩序，再斟
    酌當日聚集之人數，衝突時間之久暫，暨被告甲○○等7人犯
    罪之動機、目的、手段，及其等與被害人已達成和解，有和
    解書2紙（見本院卷第65至67頁）在卷可佐，被告甲○○自陳
    國中肄業之智識程度、家境勉持，需扶養3名子女；被告丁○○自陳國中畢業之智識程度、家境勉持；被告丙○○國中畢業
    之智識程度、家境勉持；被告乙○○自陳高中畢業之智識程度
    、家境勉持；被告庚○○自陳高職畢業之智識程度、家境勉持
    ；被告己○○自陳國中肄業之智識程度、家境勉持；被告戊○○
    自陳高中肄業之智識程度、家境勉持之經濟及生活狀況等一
    切情狀，分別量處如主文所示之刑，並就被告甲○○、丁○○、
    丙○○、乙○○、己○○、戊○○所宣告之刑，諭知易科罰金之折算
    標準。
據上論斷，應依刑事訴訟法第273條之1第1項、第299條第1項前
段，判決如主文。
本案經檢察官石光哲提起公訴，檢察官黃淑美到庭執行職務。
中　　華　　民　　國　　111 　年　　3 　　月　　9 　　日
　　　　　　　　　刑事第三庭  法　官　顏代容
以上正本與原本無異。
如不服本判決應於收受送達後20日內向本院提出上訴書狀，並應
敘述具體理由；其未敘述上訴理由者，應於上訴期間屆滿後20日
內向本院補提理由書（均須按他造當事人之人數附繕本）「切勿
逕送上級法院」。
告訴人或被害人如對於本判決不服者，應具備理由請求檢察官上
訴，其上訴期間之計算係以檢察官收受判決正本之日期為準。
                              書記官  藍建文
中　　華　　民　　國　　111 　年　　3 　　月　　10　　日
附錄論罪科刑法條全文
中華民國刑法第150條
在公共場所或公眾得出入之場所聚集三人以上，施強暴脅迫者，
在場助勢之人，處1年以下有期徒刑、拘役或10萬元以下罰金；
首謀及下手實施者，處6月以上5年以下有期徒刑。
犯前項之罪，而有下列情形之一者，得加重其刑至二分之一：
一、意圖供行使之用而攜帶兇器或其他危險物品犯之。
二、因而致生公眾或交通往來之危險。